【裁判字號】    98,消債抗,249
【裁判日期】    980428
【裁判案由】    聲請清算程序（保全處分）
【裁判全文】
臺灣高雄地方法院民事裁定           98年度消債抗字第249號
抗  告  人  永豐商業銀行股份有限公司
法定代理人  丙○○
代  理  人  甲○○
上列抗告人因消費者債務清理事件，對於中華民國98年3 月30日
本院98年度審消債清字第57號債務人乙○○之保全處分裁定提起
抗告，本院裁定如下：
    主  文
抗告駁回。
抗告程序費用新臺幣壹仟元由抗告人負擔。
    理  由
一、抗告意旨略以：債務人前曾向本院聲請消費者債務清理條例
    （下稱清債條例）之清算，並聲請獲准就其所有建物為保全
    處分之裁定，惟因未於規定期間內補正應檢附之相關文件，
    終遭駁回其清算及延長保全處分之聲請俱在案。今又再度聲
    請清算並對同一建物為保全處分之聲請獲准本裁定，顯係利
    用保處分企圖影響抗告人債權之行使，應非清債條例立法意
    旨所許，為免債務人一再藉此保全程序達拖延目的，爰請准
    撤銷保全處分之本裁定等語。
二、按法院就更生或清算之聲請為裁定前，得因利害關係人之聲
    請或依職權，以裁定為下列保全處分：……三對於債務人財
    產強制執行程序之停止……，消費者債務清理條例第19 條
    第1 項第3 款定有明文。又前項保全處分，除法院裁定開始
    更生或清算程序外，其期間不得逾60日，復為同條第2 項前
    段所明定。稽其立法理由，在於法院就清算之聲請為裁定前
    ，為防杜債務人之財產減少，維持債權人間之公平受償及使
    債務人有重建更生之機會，有依債務人聲請為一定保全處分
    之必要；同時為維護債權人之權益，避免債務人惡意利用保
    全處分，阻礙債權人行使權利，爰限制保全處分期間，且對
    保全處分期間之延長，除須經法院裁定外，以一次為限，並
    限制其延長期間亦不得逾六十日，已兼保護及債權人，求彼
    此權益之平衡。
三、本件抗告人雖認債務人於前次聲請清算程序並獲准為保全處
    分裁定，嗣因未補正相關文件遭駁回後，再度為清算並保全
    處分之聲請獲准本裁定，係有意藉以影嚮抗告人債權之行使
    。惟本院無從以債務人僅一次未補正相關文件遭駁回聲請清
    算後，即遽以認定其再度聲請並獲准保全處分之本裁定，為
    有惡意利用之圖；況為此保全處分，除為維持債權人間之公
    平受償及使債務人有重建更生之機會外，為兼顧及保護債權
    人，亦設有保全處分期間及延長次數之限制，以免債務人惡
    意利用，已如前述，是抗告人以債務人再度聲請本裁定，若
    認其顯有藉此惡用之圖，尚嫌速斷。從而，原審審酌實際需
    要，准債務人聲請為保全處分之本裁定，於法有據，故本件
    抗告應無理由，應予駁回。
四、據上論結，本件抗告為無理由，依消費者債務清理條例第15
    條，民事訴訟法第495 條之1 第1 項、第449 條第1項 、第
    78條規定，裁定如主文。
中    華    民    國    98    年    4     月    28    日
                  民事第三庭  審判長法  官  朱玲瑤
                                    法  官  劉惠娟
                                    法  官  藍家慶
上為正本係照原本作成。
本件不得再抗告。
中    華    民    國    98    年    4     月    28    日
                                    書記官  呂姿儀


司法院資訊處製作；財團法人民間司法改革基金會備份。
